【裁判字號】    98,訴,1169
【裁判日期】    981224
【裁判案由】    毒品危害防制條例
【裁判全文】
臺灣基隆地方法院刑事判決              98年度訴字第1169號
公  訴  人  臺灣基隆地方法院檢察署檢察官
被      告  乙○○
上列被告因違反毒品危害防制條例案件，經檢察官提起公訴（98
年度毒偵字第1881號），被告於準備程序中就被訴事實為有罪之
陳述，本院合議庭裁定由受命法官獨任進行簡式審判程序，判決
如下：
    主  文
乙○○施用第二級毒品，累犯，處有期徒刑肆月；又施用第一級
毒品，累犯，處有期徒刑捌月。應執行有期徒刑拾月。
    事  實
一、乙○○前因施用第二級毒品案件，經臺灣士林地方法院以88
    年度毒聲字第2796號裁定送觀察、勒戒，執行後因認有繼續
    施用毒品傾向，經同院以89年度毒聲字第138 號裁定送強制
    戒治，執行後因認無繼續戒治必要，經同院以89年度毒聲字
    第1132號裁定停止戒治併付保護管束，於民國89年7 月10日
    釋放出所，並於90年1 月27日保護管束期滿未經撤銷而視為
    執行完畢，並由臺灣士林地方法院檢察署檢察官以90年度戒
    毒偵字第20號為不起訴處分確定。復因施用第一、二級毒品
    案件，經本院以93年度訴字第879 號判決分別判處有期徒刑
    7 月、3 月，應執行有期徒刑8 月確定，於95年1 月9 日執
    行完畢。又因施用第一級毒品案件，經本院以95年度訴字第
    643 號判決判處有期徒刑7 月確定，於96年7 月12日執行完
    畢。
二、詎乙○○不知警惕，復基於施用第二級毒品甲基安非他命之
    犯意，於98年10月5 日中午1 時許，在其基隆市○○區○○
    路31巷2 弄40號住處廁所內，以將甲基安非他命放在鋁箔紙
    上用火燒烤吸其煙霧之方式，施用甲基安非他命1 次。其另
    基於施用第一級毒品海洛因之犯意，於同日晚上10時許，在
    基隆市○○區○○路某電子遊戲場廁所內，以將海洛因摻入
    香菸內點燃後吸食煙霧之方式，施用海洛因1 次。嗣於翌日
    （6 日）上午7 時35分許，在基隆市○○區○○路66號前，
    因形跡可疑為警盤查查獲，經其同意採尿送驗結果，呈甲基
    安非他命陽性及嗎啡陽性反應，而悉上情。
三、案經基隆市警察局第二分局報請臺灣基隆地方法院檢察署檢
    察官偵查起訴。
    理  由
一、被告乙○○所犯為死刑、無期徒刑、最輕本刑3 年以上有期
    徒刑以外之罪，亦非屬高等法院管轄之第一審案件，其於準
    備程序進行中，先就被訴事實為有罪之陳述，經告知簡式審
    判程序之旨，並聽取檢察官、被告之意見後，本院合議庭依
    刑事訴訟法第273 條之1 第1 項裁定進行簡式審判程序，是
    本案之證據調查，依同法第273 條之2 規定，不受同法第15
    9 條第1 項、第161 條之2 、第161 條之3 、第163 條之 1
    ，及第164 條至第170 條所規定證據能力認定及調查方式之
    限制，合先敘明。
二、按92年7 月9 日修正公布、93年1 月9 日施行之毒品危害防
    制條例第20條、第23條將施用毒品之刑事處遇程序，區分為
    「初犯」及「5 年內再犯」、「5 年後再犯」；依其立法理
    由之說明：「初犯」，經觀察、勒戒或強制戒治後，應為不
    起訴處分或不付審理之裁定，經觀察、勒戒或強制戒治執行
    完畢釋放後，「5 年內再犯」者，因其再犯率甚高，原實施
    之觀察、勒戒及強制戒治既已無法收其實效，爰依法追訴或
    裁定交付審理，至於經觀察、勒戒或強制戒治執行完畢釋放
    後，「5 年後再犯」者，前所實施之觀察、勒戒或強制戒治
    已足以遮斷其施用毒品之毒癮，為期自新及協助其斷除毒癮
    ，仍適用「初犯」規定，先經觀察、勒戒或強制戒治之程序
    。從而依修正後之規定，僅限於「初犯」及「5 年後再犯」
    2 種情形，始應先經觀察、勒戒或強制戒治程序；倘被告於
    5 年內已再犯，經依法追訴處罰，縱其第3 次（或第3 次以
    上）再度施用毒品之時間，在初犯經觀察、勒戒或強制戒治
    執行完畢釋放5 年以後，已不合於「5 年後再犯」之規定，
    且因已於「5 年內再犯」，顯見其再犯率甚高，原實施觀察
    、勒戒或強制戒治，已無法收其實效，即應依該條例第10條
    處罰（最高法院95年5 月9 日95年度第7 次刑事庭會議決議
    及97年9 月9 日97年度第5 次刑事庭會議決議意旨參照）。
    查被告前因施用毒品而經觀察、勒戒、強制戒治及多次起訴
    判處罪刑暨執行完畢之詳情（詳如事實欄一所載），有臺灣
    基隆地方法院檢察署刑案資料查註紀錄表及臺灣高等法院被
    告前案紀錄表在卷可參，堪認被告之再犯率甚高，原實施之
    觀察、勒戒及強制戒治已無法收其實效，當無再施以觀察、
    勒戒或強制戒治之必要。揆諸首揭說明，本案被告施用毒品
    之犯行雖係在第1 次觀察、勒戒及強制戒治執行完畢釋放 5
    年後所為，仍不得依毒品危害防制條例第20條第3 項規定施
    以觀察、勒戒及強制戒治之處遇，而應由檢察官依法追訴，
    是本件起訴程序並無違誤。
三、上揭犯罪事實，業據被告於本院準備程序及審理程序中自白
    承認，且其尿液經送驗結果，確呈甲基安非他命陽性及嗎啡
    陽性反應，有基隆市警察局第二分局偵辦毒品案件尿液檢體
    對照表、臺灣尖端先進生技醫藥股份有限公司濫用藥物檢驗
    報告附卷足憑。而毒品施用後於尿液、血液中可檢出之最大
    時限，與施用劑量、施用頻率、施用方法、施用者飲水量多
    寡、個人體質、代謝情況、檢體收集時間點及所用檢測方法
    之靈敏度等因素有關，因個案而異，一般於尿液中可檢出之
    最大時限，甲基安非他命為1 至5 天，海洛因為2 至4 天，
    此有行政院衛生署管制藥品管理局92年7 月23日管檢字第09
    20005609號函釋可查，足徵被告之任意性自白確與事實相符
    。綜上所述，本件事證明確，被告施用甲基安非他命及海洛
    因之犯行均堪以認定。
四、查甲基安非他命及海洛因分別係屬毒品危害防制條例第2 條
    第2 項第2 、1 款所列之第二、一級毒品，故核被告所為，
    係犯毒品危害防制條例第10條第2 項之施用第二級毒品罪及
    同條第1 項之施用第一級毒品罪。被告施用前持有甲基安非
    他命及海洛因之低度行為，應分別為施用之高度行為所吸收
    ，均不另論罪。被告所犯上開2 罪間，犯意各別，行為互殊
    ，應予分論併罰。又被告有如事實欄所載之有期徒刑執行完
    畢情形，有前述被告前案紀錄表足參，其於受有期徒刑執行
    完畢後5 年內，故意再犯本件有期徒刑以上之2 罪，均為累
    犯，各應依刑法第47條第1 項規定加重其刑。爰審酌被告以
    往曾有違反麻醉藥品管理條例、肅清煙毒條例之前科，有前
    述被告前案紀錄表可佐，教育程度為高職畢業，曾受觀察、
    勒戒、強制戒治及多次有期徒刑之執行後，猶未能深切體認
    施用毒品對於自身健康之危害，足認其毒癮甚深，而有施以
    相當時期監禁處遇之必要，惟其犯罪手段平和，犯後雖曾否
    認犯罪，惟嗣後業已坦承全部犯行，態度尚稱良好，及施用
    毒品係自戕身心，對於他人並未構成危害，暨其家庭狀況等
    一切情狀，認檢察官就施用第二級毒品罪求處有期徒刑4 月
    ，就施用第一級毒品罪求處有期徒刑8 月，尚屬適當，而分
    別量處如主文所示之刑，並定其應執行之刑，以資懲儆。
據上論斷，應依刑事訴訟法第273 條之1 第1 項、第299 條第 1
項前段，毒品危害防制條例第10條第2 項、第1 項，刑法第11條
前段、第47條第1 項、第51條第5 款，判決如主文。
本案經檢察官甲○○到庭執行職務。
中    華    民    國    98    年    12    月    24    日
                  刑事第二庭  法  官  張婷妮
以上正本證明與原本無異。
如不服本判決應於收受送達後10日內向本院提出上訴書狀，並應
敘述具體理由；其未敘述上訴理由者，應於上訴期間屆滿後20日
內向本院補提理由書(均須按他造當事人之人數附繕本)「切勿逕
送上級法院」。
中    華    民    國    98    年    12    月    24    日
                              書記官  簡羽勤
附錄本案論罪科刑法條：
毒品危害防制條例第10條
施用第一級毒品者，處 6 月以上 5 年以下有期徒刑。
施用第二級毒品者，處 3 年以下有期徒刑。

司法院資訊處製作；財團法人民間司法改革基金會備份。
